最  高  行  政  法  院  裁  定
110年度上字第782號
上  訴  人  陳士泰                                      
訴訟代理人  鄭猷耀  律師
            陳廷瑋  律師
            吳鎧任  律師
被 上訴 人  考選部                                  
代  表  人  許舒翔              
上列當事人間考試事件，上訴人對於中華民國110年10月28日臺
北高等行政法院109年度訴字第1263號判決，提起上訴，本院裁
定如下：
　　主  文
上訴駁回。
上訴審訴訟費用由上訴人負擔。
　　理  由
一、按對於高等行政法院判決之上訴，非以其違背法令為理由，
    不得為之，行政訴訟法第242條定有明文。依同法第243條第
    1項規定，判決不適用法規或適用不當者，為違背法令；而
    判決有同法條第2項所列各款情形之一者，為當然違背法令
    。是當事人對於高等行政法院判決上訴，如依行政訴訟法第
    243條第1項規定，以高等行政法院判決有不適用法規或適用
    不當為理由時，其上訴狀或理由書應有具體之指摘，並揭示
    該法規之條項或其內容；若係成文法以外之法則，應揭示該
    法則之旨趣；倘為司法院大法官解釋，則應揭示該解釋之字
    號或其內容。如以行政訴訟法第243條第2項所列各款情形為
    理由時，其上訴狀或理由書，應揭示合於該條項各款之事實
    。上訴狀或理由書如未依此項方法表明，或其所表明者與上
    開法條規定不合時，即難認為已對高等行政法院判決之違背
    法令有具體之指摘，其上訴自難認為合法。
二、緣上訴人報考民國109年公務人員特種考試身心障礙人員考
    試四等考試執達員類科考試（考試日期為109年5月30日至同
    年月31日，下稱系爭考試），於國家考試網路報名系統申請
    權益維護措施，並檢附身心障礙證明（第三類涉及聲音與言
    語構造及其功能；第七類神經、肌肉、骨骼之移動相關構造
    及其功能）及奇美醫療財團法人奇美醫院108年6月3日出具
    之「身心障礙者應國家考試申請權益維護之醫院診斷證明書
    」等文件，申請延長每科考試時間。案經被上訴人提109年3
    月6日身心障礙者應國家考試權益維護審議委員會（下稱權
    益維護審議委員會）第34次會議審議決議不同意延長每科考
    試時間，被上訴人依據該審議結果，於109年3月25日在國家
    考試網路報名系統上訴人個人報名網頁，公布核定結果（即
    109年3月25日選特一字第1091500282號應考權益維護措施審
    查結果，下稱原處分）。上訴人不服，提起訴願遭駁回，循
    序提起行政訴訟，因系爭考試已經舉辦完畢，遂請求確認原
    處分違法。經原判決駁回。
三、上訴人對原判決上訴，主張略以：㈠、身心障礙者應國家考
    試權益維護辦法（下稱身障者權益維護辦法）第15條第2項
    規定全然不顧身心障礙者因肢體障礙使用電腦系統可能造成
    之不便利，亦未考量身心障礙者接近或取得資訊較一般人困
    難之情形，竟要求被上訴人僅須在國家考試網路報名系統上
    之個人報名網頁上公布拒絕身心障礙者考試措施申請之決定
    ，可能致使申請身心障礙者應考措施者因未及獲知被否准之
    決定，而無法於考試舉行前提出相關救濟或補正相關資料，
    進而影響該次考試無法適用身心障礙者應考措施而造成考試
    之實質不公平，已違背典試法第33條規定維護身心障礙者應
    國家考試之權益之授權目的，而違反法律保留原則，應屬違
    憲，且違反身心障礙者權利公約及其施行法，據此作成之原
    處分及其送達自屬違法。㈡、被上訴人依申請人之身分及事
    項不同，分別依典試法第22條及第33條規定授權制定國家考
    試報名及申請案件電子送達實施辦法第3條第2項及身障者權
    益維護辦法第15條第2項規定，以規範人民向被上訴人申請
    國家考試相關案件於其作成決定時，被上訴人應如何向人民
    為送達，原應以相同之送達手段為之，惟竟無任何正當理由
    逕自制定國家考試報名及申請案件電子送達實施辦法第3條
    第2項及身障者權益維護辦法第15條第2項規定，分別以掛號
    信件及於國家考試網路報名系統上申請人個人報名網頁上公
    布，此兩者對於人民權益保護密度大相逕庭，顯係出於被上
    訴人恣意為之，實已違反事物本質。被上訴人對於身心障礙
    者應考措施申請之否准決定竟規範以輕率隨便之網路公告方
    式為之，與規範目的之達成間毫無關聯性存在，顯係恣意為
    之，實已違反事物本質，應屬違憲，故依上開規定送達之原
    處分亦屬違法。㈢、被上訴人就上訴人申請延長每科考試時
    間所召開之權益維護審議委員會第34次會議，其人員之組成
    存有瑕疵。上訴人係因罹患左側額葉惡性腦瘤而導致右手書
    寫困難，而非單純右手產生之肢障，未見被上訴人具體說明
    就上訴人曾罹患左側額葉惡性腦瘤，術後遺有右手無力、動
    作遲緩等後遺症，思考速度與一般正常人相比亦較為緩慢等
    因素，有何不會造成閱讀試題及書寫試卷之困難，被上訴人
    未充分說理，有違經驗法則、論理法則等語。上訴意旨雖以
    原判決違背法令為由，惟核其上訴理由，無非係重述對原處
    分不服之理由，而就原判決予以指駁不採並駁回上訴人在原
    審之訴之理由，究有如何之違背法令，則未具體指明，實則
    處分通知方式與處分是否違法之判斷無涉，而對原判決判斷
    違法之指摘亦須具體明確，而非單純重複原判決不採之主張
    。故不能謂上訴人已表明原判決有不適用法規、適用法規不
    當或行政訴訟法第243條第2項所列各款之情形，難認對原判
    決之如何違背法令已有具體之指摘。依首開規定及說明，應
    認其上訴為不合法。
四、據上論結，本件上訴為不合法。依行政訴訟法第249條第1項
    前段、第104條、民事訴訟法第95條、第78條，裁定如主文
    。
中　　華　　民　　國　　111 　年　　1 　　月　　12　　日
                    最高行政法院第三庭
                        審判長法官  帥　嘉　寶　
                              法官　鄭　小　康
                              法官　李　玉　卿
                              法官　洪  慕  芳
                              法官　林　玫　君

以  上  正  本  證  明  與  原  本  無  異
中　　華　　民　　國　　111 　年　　1 　　月　　12　　日
　　　　　　　　　　　　　　　書記官　邱  鈺  萍